【裁判字號】    97,裁,3983
【裁判日期】    970814
【裁判案由】    律師法
【裁判全文】
最  高  行  政  法  院  裁  定
                                      97年度裁字第3983號
抗  告  人  甲○○
上列抗告人因與相對人臺灣臺北地方法院、臺北律師公會、法務
部、臺灣律師懲戒委員會及律師懲戒覆審委員會間律師法事件，
對於中華民國96年9月29日臺北高等行政法院95年度訴字第2766
號裁定，提起抗告，本院裁定如下︰
    主  文
抗告駁回。
抗告訴訟費用由抗告人負擔。
    理  由
一、按抗告法院認抗告為不合法或無理由者，應為駁回抗告之裁
    定。
二、原裁定以：抗告人於民國57年2月22日取得台檢律師第1422
    號考試院律師考試及格證書，於57年3月取得前司法行政部
    所發給之律師證書。因抗告人於68年間因涉嫌侵占案，經最
    高法院以70年台上字第490號判處有期徒刑8月確定在案，經
    相對人臺灣律師懲戒委員會以71年度律懲字第3號決議懲戒
    抗告人停止執行律師職務2年。嗣抗告人復因誣告案，經最
    高法院以72年台上字第5942號判處有期徒刑10月確定在案，
    嗣經臺灣高等法院以72年聲字第1336號合併定應執行刑為有
    期徒刑1年3個月，並於73年執行終結在案。而相對人法務部
    據以73年2月28日法73檢字第2211號函撤銷抗告人之律師資
    格及追繳律師證書。相對人臺灣律師懲戒委員會以73年度律
    懲字第3號決議書決議懲戒抗告人除名，抗告人不服，提起
    覆審，經相對人律師懲戒覆審委員會73年度台覆字第3號覆
    審決議書維持原除名懲戒。(一)抗告人依89年7月1日公布施
    行之行政訴訟法及95年2月5日施行之行政罰法，主張「一罪
    不兩罰原則」，求為確認相對人法務部73年2月28日法73檢
    字第2211號函應予無效之法律關係成立及確認業已不得繼續
    執行之法律關係成立；相對人臺灣律師懲戒委員會73年度律
    懲字第3號決議書抗告人除名之懲戒、相對人律師懲戒覆審
    委員會73年度台覆字第3號覆審決議書維持原除名懲戒，予
    以確認不得繼續執行之法律關係成立部分：相對人法務部以
    73年2月28日法73檢字第2211號函撤銷抗告人之律師資格並
    追繳其律師證書，抗告人不服，曾提起訴願、再訴願、行政
    訴訟，並經本院74年度判字第463號判決駁回確定在案。87
    年12月28日修正89年7月1日施行前之行政訴訟法，關於訴訟
    種類，僅規定撤銷訴訟一種，而無確認訴訟。人民就行政機
    關違法之行政處分（包含無效之行政處分）有所爭執而提起
    行政訴訟，僅得提起撤銷訴訟，惟其內容實已包含就得撤銷
    及無效行政處分予以撤銷之請求，行政法院於為裁判時已就
    行政處分之得撤銷及無效之違法性予以審查。故行政訴訟茍
    經行政法院判決確定，為其訴訟標的對象之行政處分得撤銷
    及無效之違法性，即為確定判決效力所及，依行政訴訟法第
    107條第1項第9款規定，當事人自不得再就同一行政處分提
    起撤銷訴訟或確認行政處分無效訴訟。準此，抗告人不服相
    對人法務部前開處分，提起行政訴訟，既經本院74年度判字
    第463號判決駁回確定，茲抗告人復提起確認行政處分無效
    、確認法律關係成立之訴，聲明請求確認相對人法務部前開
    處分應予無效之法律關係成立及確認業已不得繼續執行之法
    律關係成立云云，即有違一事不再理原則，其起訴為不合法
    ，應予駁回。又行政罰法係94年2月5日公布，依該法第46條
    規定係自公布後1年施行，故自95年2月5日始施行。茲以相
    對人法務部73年2月28日法73檢字第2211號函，早已通知並
    送達抗告人，且業經抗告人循序提起行政訴訟後，已遭駁回
    確定在案。是上揭行政處分業已生效並已執行完畢，並無再
    予適用行政罰法第26條規定之餘地。另查參照司法院釋字第
    378號解釋，律師法第41條及第43條所設之律師懲戒委員會
    及律師懲戒覆審委員會，性質上相當於設在高等法院及最高
    法院之初審與終審職業懲戒法庭，與會計師懲戒委員會等其
    他專門職業人員懲戒組織係隸屬於行政機關者不同。律師懲
    戒覆審委員會之決議即屬法院之終審裁判，並非行政處分或
    訴願決定，自不得再行提起行政爭訟。故抗告人就此部分提
    起確認訴訟，聲明相對人臺灣律師懲戒委員會73年度律懲字
    第3號決議書抗告人除名之懲戒、相對人律師懲戒覆審委員
    會73年度台覆字第3號覆審決議書維持原除名懲戒，予以確
    認不得繼續執行之法律關係成立云云，即屬不合法，應併予
    駁回。（二）相對人臺灣臺北地方法院、社團法人(原裁定
    誤植為「財團法人」)臺北律師公會部分：查本件抗告人於
    對相對人法務部等提起上揭訴訟後，始追加臺灣臺北地方法
    院、臺北律師公會為相對人，並聲明請求確認相對人臺灣臺
    北地方法院遵照上揭法務部等3相對人製作完成之撤銷抗告
    人律師資格之行政處分及懲戒除名之決議書及覆審駁回之決
    議書，而於73年11月27日以北院立函文字第43026號通知業
    已除名並註銷登錄之通知公函，從95年2月5日起業已不得繼
    續執行下去之法律關係成立；及請求確認相對人臺北律師公
    會於73年12月，根據相對人臺灣臺北地方法院於73年11月27
    日以北院立函文字第43026號對抗告人執行除名註錄登錄之
    函對抗告人所發給之業已除名，註銷臺北律師公會會員身分
    之通知，自95年2月5日起，業已不得繼續執行之法律關係成
    立云云。惟抗告人對相對人法務部等3相對人之起訴既屬不
    合法，已如上述，故其於訴狀送達後，就原起訴不合法之訴
    訟，復提起本件追加之訴，即屬於法不合，不予准許，應併
    予駁回。
三、本院經核原裁定並無違誤。又89年7月1日施行之行政訴訟法
    第6條第1項係關於行政訴訟確認訴訟之規定，同法第116條
    第2項係關於行政處分停止執行之規定，95年2月5日施行之
    行政罰法第26條則係關於刑事罰與行政罰一事不二罰之規定
    ，均未賦予抗告人得就已經判決確定之同一事件再行起訴之
    權利。抗告意旨執上開規定，指摘原裁定不合法云云，自不
    足採。又抗告人之訴既因不合法應予駁回，則其所為有關懲
    戒罰是否為行政罰，及其與刑罰有無一事不二罰之適用之實
    體上主張，即無庸審究，抗告意旨以懲戒罰為行政罰，其經
    判刑執行，不應受懲戒而指摘原裁定，亦無足取。再本院92
    年度判字第658號判決係關於土地徵收處分無效事件之判決
    ，並不涉及已經判決確定事件再行起訴之問題，與本案無關
    ，原裁定自無庸提及之。抗告意旨指原裁定隻字不提該判決
    ，自得抗告云云，亦屬無據。從而，抗告意旨求予廢棄原裁
    定，並無理由，應予駁回。
四、據上論結，本件抗告為無理由。依行政訴訟法第104條、民
    事訴訟法第95條、第78條，裁定如主文。
中    華    民    國    97    年    8     月    14    日
                    最高行政法院第三庭
                        審判長法官  黃  璽  君
                              法官  楊  惠  欽
                              法官  鄭  忠  仁
                              法官  黃  本  仁
                              法官  吳  東  都
以  上  正  本  證  明  與  原  本  無  異
中    華    民    國    97    年    8     月    15    日
                              書記官  莊  俊  亨


司法院資訊處製作；財團法人民間司法改革基金會備份。
